【裁判字號】    99,交聲,481
【裁判日期】    990728
【裁判案由】    聲明異議
【裁判全文】
臺灣臺南地方法院交通事件裁定         99年度交聲字第481號
移送機關    交通部公路總局嘉義區監理所臺南監理站
異議人即
受處分人    甲○○
上列異議人即受處分人因違反道路交通管理處罰條例案件，對於
臺南市警察局99年1月18日南市警交字第S00000000號舉發違反道
路交通管理事件通知單，聲明異議，本院裁定如下：
    主  文
異議駁回。
    理  由
一、本件聲明異議意旨略以：異議人即受處分人甲○○（下稱異
    議人），駕駛其所有之車牌號碼4915-SV 號自用小客車，於
    民國99年1 月18日21時57分許，行經臺南市○○路與樹林路
    之交岔路口處，因使用註銷之牌照行駛，經臺南市警察局交
    通隊員警當場攔停製單舉發，經異議人向交通部公路總局嘉
    義區監理所臺南監理站（下稱臺南監理站）陳述意見，經臺
    南監理站函覆舉發並無違誤，且應於99年3 月5 日前繳納罰
    款，異議人乃先行繳納罰款，惟異議人之上開車輛原由多人
    使用，且忙於工作疏忽未獲通知檢驗，2 年來亦無接獲任何
    告知訊息，因而為此聲明異議，請求撤銷原處分等語。
二、按違反道路交通管理事件，行為人認為舉發之事實與違規情
    形相符者，得於接獲通知單後，親自或委託他人持該通知單
    ，不經裁決向指定之處所，逕依裁罰基準執行並繳納罰鍰結
    案；依第48條第1 項辦理經繳納罰鍰後，若有不服者，得於
    20日內向處罰機關陳述，違反道路交通管理事件統一裁罰基
    準及處理細則第48條第1 項及第59條第2 項分別定有明文。
    是依違反道路交通管理事件統一裁罰基準及處理細則第59條
    第2 項規定，行為人經繳納罰鍰後，若有不服者，自得於20
    日內向處罰機關陳述，並得依法提起聲明異議。然細鐸該法
    條文義，可知違反道路交通管理事件之行為人，逕依裁罰基
    準執行繳納罰鍰，得視為結案，毋庸由交通監理、裁決機關
    裁決者，必以行為人「認為舉發之事實與違規情形相符者」
    為限。是倘行為人雖依照裁罰標準繳納罰鍰，然仍認為舉發
    事實與違規情形不符，而有爭執提出申訴者，即與前開規定
    不符，此時，交通監理、裁決機關仍需依照有關行政程序調
    查事實並為裁決，亦即該違反道路交通管理事件並不當然因
    此結案。換言之，異議人於繳納罰鍰後，如有不服，應於20
    日內向處罰機關提出陳述，若未依限提出陳述，視為異議人
    認為舉發之事實與違規情形相符，而喪失異議權。故上開「
    得於20日內向處罰機關陳述」規定，顯係強制規定，20日期
    滿，受處分未向處分機關陳述，或未有具體表示不服之事實
    ，即喪失異議權。次按交通異議事件之程序規定，為提起異
    議之合法要件，受處分人之異議自需合於此項程序規定，法
    院始得受理並為實體之審查；若交通法庭認聲明異議不合法
    律上之程式或其異議權已經喪失者，應以裁定駁回之，道路
    交通案件處理辦法第18條前段亦有明定。
三、經查：異議人駕駛其所有之車牌號碼4915-SV 號自用小客車
    ，於民國99年1 月18日21時57分許，行經臺南市○○路與樹
    林路之交岔路口處，因使用註銷之牌照行駛，經臺南市警察
    局交通隊員警當場攔停製單舉發，異議人並於該舉發違反道
    路交通管理事件通知單簽名收受，嗣異議人於99年2 月3 日
    向臺南監理站陳述意見，經臺南監理站認為舉發並無違誤，
    令異議人於99年3 月5 日前（誤載為98年3 月5 日）繳納最
    低額罰鍰，異議人不待裁決，即於99年3 月5 日自動繳納罰
    鍰結案，於執行並繳納罰鍰當時視同行政機關依法律擬制非
    書面（即口頭告知）裁決處分，而異議人未於繳納罰鍰後20
    日內，依違反道路交通管理事件統一裁罰基準及處理細則第
    59條第2 項之規定為陳述，遲至99年3 月29日始至臺南監理
    站提起聲明異議，有臺南市警察局99年1 月18日南市警交字
    第S00000000 號舉發違反道路交通管理事件通知單、違反道
    路交通管理事件陳述單、交通部公路總局嘉義區監理所臺南
    監理站99年2 月5 日嘉監南字第0990002950號函、交通部公
    路總局自行收納款項收據各1 紙在卷可按。揆諸前揭說明，
    異議人既已於99年3 月5 日自動繳納罰鍰結案，如有不服，
    應於繳納罰款完畢後20日內，向監理機關提出陳述。惟其於
    99年3 月29日始對該處分不服向原處分機關提起聲明異議，
    則該處分業因結案逾20日而不得向法院聲明異議。故本件異
    議顯已逾期，而不合法律上程式，且無從補正，應予駁回。
四、據上論斷，應依道路交通管理處罰條例第87條第2 項、道路
    交通案件處理辦法第18條，裁定如主文。
中    華    民    國    99    年    7     月    28    日
                        交通法庭法  官  鄭燕璘
以上正本證明與原本無異。
如不服本裁定應於送達後5日內向本院提出抗告狀（應附繕本）
。
                                書記官  蔡明峰
中    華    民    國    99    年    7     月    28    日

司法院資訊處製作；財團法人民間司法改革基金會備份。
